【裁判字號】    89,台上,1967
【裁判日期】    890825
【裁判案由】    損害賠償
【裁判全文】
最高法院民事判決                              八十九年度台上字第一九六七號
    上 訴 人  丁○○
              丙○○
              乙○○
    被上訴人  甲○○
右當事人間請求損害賠償事件，上訴人對於中華民國八十八年六月八日台灣高等法院
台南分院判決（八十七年度重訴字第一二號），提起上訴，本院判決如左：
    主  文
原判決除假執行部分外廢棄，發回台灣高等法院台南分院。
    理  由
本件上訴人主張：被上訴人於民國八十五年六月二十日十六時許在雲林縣斗六市鎮○
路七七號持學步車、小孩三輪車丟擲伊母賴王金玉，致受有頭、胸等多處傷害，經送
醫後，延至同月二十三日死亡，依法自應賠償醫藥費、喪葬費用及精神慰藉金等情。
求為命被上訴人給付上訴人丁○○新台幣（下同）二百十七萬九千六百八十一元，丙
○○、乙○○各二百萬元，並自起訴狀繕本送達之翌日起加計法定遲延利息之判決。
被上訴人則以：上訴人母親之死亡與伊之傷害犯行毫無關係等語。資為抗辯。
原審駁回上訴人之訴，無非以：被害人賴王金玉於八十五年六月二十日十六時許發生
本事件後，於同年月二十三日十四時四十分，雖因左側半球頭皮下出血一六×八公分
、頭枕部皮下出血七×一○公分、左側大腦半球廣泛硬腦膜下腔出血三○公克、中腦
實質出血、左側顱底中及後顱窩便腦膜下腔血腫塊六○公克，不治死亡。然經檢察官
督同法醫師相驗並解剖，賴王金玉除顱內出血外，尚有左下腹恥骨部瘀血及皮下組織
出血一○×六×○點九公分、左腸骨部瘀血一六×七公分、右上臂內側瘀血八×四公
分、右膝部瘀血三×二點五公分及右上胸部瘀血六×三公分、左上胸五×三公分等傷
，有驗斷書、相驗屍體證明書、勘驗筆錄及台灣高等法院檢察署法醫中心鑑定書及相
驗、解剖之照片附卷可稽。而右上胸部瘀血六×三公分及左上胸五×三公分之傷，係
因急救之電擊痕，而非外力擊傷，亦有驗斷書之記載可證，是除此傷及顱內出血外（
詳後述）前列瘀血傷，係被上訴人所加害，洵堪認定。又賴王金玉於開刀時即有血塊
凝在頭部，及新出血；新出血應屬於新的傷痕所致，其出血屬於週邊慢性出血，是屬
外力撞擊所致等情，固據鑑定證人即為賴王金玉開刀之嘉義林綜合醫院醫師張見行證
述在卷。且本件事發後賴王金玉即由其子即上訴人丁○○載往臺中市住處居住一晚，
嗣因賴王金玉發覺有前揭左下腹恥骨及左腸骨等部瘀血，再由丁○○於翌日由臺中市
載回雲林縣斗六市洪楊醫院驗傷，其間賴王金玉除前往洗手間外，其餘時間均由其子
丁○○、賴建勳陪侍在側，未有跌倒或遭任何物品撞擊等情，固亦據丁○○陳述在卷
；另賴王金玉頭部之傷是撞擊後的出血可能性比較大，業據診治之洪楊醫院醫師李建
興證述在卷；且賴王金玉之所以前往驗傷，係於翌日發現左下腹恥骨及左腸骨等部瘀
血，為抵制被上訴人亦有傷，恐告訴賴建勳傷害，始前往驗傷，又於前往驗傷在醫院
時，賴王金玉尚無異狀，並獨自前往廁所，達五至十分鐘，於出廁所即冒冷汗，未幾
即昏倒等情，亦據賴建勳陳明在卷，復據其證稱：伊母親曾受傷過，曾告訴伊其爬樓
梯摔倒及跌倒頭有撞到牆壁，最近去馬階醫院開完刀有跌倒過等語。顯見賴王金玉常
有跌倒之情形，則賴王金玉在醫院廁所內難保無跌倒之情形，否則焉有於廁所出來後
，未幾即昏迷。再查賴王金玉左顳部所受之傷害，乃「衝擊性」顱腦鈍力損傷，非「
對衝傷」，固經法醫解剖鑑定明確，惟賴王金玉在廁所內是否因跌倒或滑倒而碰到異
物致為衝擊性之傷，亦非無可能。是賴王金玉左顳頭部受衝擊性顱腦鈍力損傷，尚無
證據證明為被上訴人所傷，被上訴人既未傷及賴王金玉之頭部要害，而其對賴王金玉
所造成之傷害，僅達於「瘀血」之程度，已如前述，上訴人復不能舉證證明賴王金玉
之死，確係出於被上訴人傷害之所致，是賴王金玉之死，與被上訴人之傷害犯行間，
並未有相當因果關係。至傷害部分，依民法第一百九十五條第二項規定，（賴王金玉
之）慰撫金請求權，不得繼承，則上訴人依據民法第一百八十四條第一項前段，第一
百九十二條第一項、第一百九十四條之規定，請求被上訴人賠償喪葬費、醫藥費及慰
撫金，即失所依據，應予駁回等詞。為其判斷之基礎。
惟查，原審既認為，賴王金玉頭部之傷是撞擊後的出血可能性比較大，業據證人洪楊
醫院之醫師李建興證述在卷；又賴王金玉於開刀時即有血塊凝在頭部，及新出血，新
出血應屬於新的傷痕所致，其出血屬於週邊慢性出血，是屬外力撞擊所致，業據鑑定
證人張見行證述在卷。則賴王金玉頭部之舊血塊因何所致﹖又其週邊慢性出血，既屬
外力撞擊所致，究竟係何種外力？係被上訴人丟擲學步車、小孩三輪車所致？抑或自
行撞傷所致？原審並未明確調查審認，遽謂賴王金玉可能因跌倒或滑倒而碰到異物所
致，進而為上訴人不利之判決，尚嫌速斷。上訴論旨，指摘原判決不當，求予廢棄，
非無理由。
據上論結，本件上訴為有理由，依民事訴訟法第四百七十七條第一項、第四百七十八
條第一項，判決如主文。
中      華      民      國    八十九    年      八      月    二十五    日
                              最高法院民事第三庭
                                  審判長法官  范  秉  閣
                                        法官  朱  建  男
                                        法官  許  澍  林
                                        法官  鄭  玉  山
                                        法官  李  慧  兒
      右正本證明與原本無異
                                              書  記  官
中      華      民      國    八十九    年      九      月     十三     日


司法院資訊處製作；財團法人民間司法改革基金會備份。
